臺灣士林地方法院民事判決　　　　　　　　94年度親字第40號
原　　　告　甲○○○
　　　　　　　　　　　中山路5.
訴訟代理人　蔡文燦律師
複代理人　　林凱律師
被　　　告　乙○○
訴訟代理人　丙○○
上列當事人間請求認領無效事件，本院於民國94年8 月30日言詞
辯論終結，判決如下：
    主  文
確認吳俊宏（男，
月20日出生，已於民國91年11月8 日死亡）於民國79年4 月13日
對於被告乙○○所為之認領行為無效。
訴訟費用由被告負擔。
    事實及理由
一、本件原告起訴主張：緣原告為認領人吳俊宏之配偶（已於民
    國91年11月8 日死亡），吳俊宏生前雖與被告之訴訟代理人
    丙○○同居，惟吳俊宏與丙○○實際上並無生育子女之事實
    ，被告與吳俊宏間並無真實之血緣關係，則吳俊宏於79年4
    月13日對於被告所為之認領行為，應屬無效，原告為吳俊宏
    之配偶，原告之繼承權將因被告列為吳俊宏之繼承人而受影
    響，自屬利害關係人，為此提起本件訴訟等語，並聲明：(1)
    確認吳俊宏於民國79年4 月13日對於被告乙○○所為之認領
    行為無效。(2)訴訟費用由被告負擔。被告之訴訟代理人丙○
    ○則已到庭自認被告與吳俊宏間並無血緣關係之事實為真正
    。
二、按因認領而發生婚生子女之效力，須被認領人與認領人間具
    有真實之血緣關係，否則其認領為無效，此時利害關係人均
    得提起認領無效之訴。又由第三人提起認領無效之訴者，如
    認領當事人之一方死亡時，僅以其他一方為被告即為已足，
    最高法院86年台上字第1908號判例意旨可供參照。查原告為
    吳俊宏之配偶，而吳俊宏已於91年11月8 日死亡，兩造目前
    同列為吳俊宏之繼承人，倘被告與吳俊宏之間並無真實之血
    緣關係，則吳俊宏於79年4 月13日所為認領被告為其子之行
    為即屬無效，故吳俊宏對於被告所為之認領行為是否無效，
    既足以影響原告應繼分之多寡，原告自屬法律上之利害關係
    人，是被告以利害關係人之身分提起本件訴訟，於法洵屬有
    據，合先敘明。次按民事訴訟法第589 條認領無效之訴，依
    同法第596 條第2 項準用第584 條之規定，子女雖不能獨立
    以法律行為負義務者，亦有訴訟能力。查被告係於78年12月
    10 日 出生，雖為限制行為能力人，惟依上開規定仍有完全
    之訴訟能力，故其被訴自無須法定代理人代為訴訟行為，併
    此敘明。
三、本件原告主張吳俊宏雖於79年4 月13日認領被告為其子，惟
    被告與吳俊宏間並不具有真實血緣關係之事實，業據提出戶
    認領登記資料查核無誤，有桃園縣蘆竹鄉戶政事務所94年7
    月15日桃蘆戶字第0940002954號函附之認領同意書、認領登
    記申請書在卷可佐；而被告之訴訟代理人丙○○亦到庭自認
    原告主張之上述事實為真正，惟依民事訴訟法第594 條之規
    定，關於認諾及訴訟上自認或不爭執事實之效力之規定，於
    同法第589 條認領無效之訴不適用之，故本院仍應調查其他
    事證以認定吳俊宏對被告所為認領行為是否確屬無效，先予
    敘明。
四、經查，本院為鑑定被告與認領人吳俊宏間是否具有真實之血
    緣關係，曾依原告聲請囑託馬偕紀念醫院對於被告與吳俊宏
    之子吳宗翰進行血緣鑑定，惟屆期僅有吳宗翰到場，被告並
    未到場接受鑑定，此有馬偕紀念醫院94年6 月29日馬院醫檢
    字第941951號回函在卷可佐，且被告之訴訟代理人丙○○復
    到庭明確表示被告拒絕前往醫院接受血緣鑑定等語，致本院
    無法透過科學鑑定方法確定被告與吳俊宏間是否具有真實之
    血緣關係。惟按親子血緣鑑定之勘驗方法，對親子關係之判
    定有其科學之依據及可信度，自屬原告重要且正當之證據方
    法。然為此親子血緣鑑定必須被告本身參與始可，如需被告
    之血液等，亦即勘驗之標的物存在於被告本身，而被告拒絕
    提出時，雖法院不得強令為之，惟依民事訴訟法第367 條準
    用同法第343 條、第345 條第1 項規定，法院得以裁定命被
    告提出該應受勘驗之標的物，被告若無正當理由不從提出之
    命者，法院得審酌情形認他造即原告關於該勘驗標的物之主
    張或依該勘驗標的物應證之事實為真實，即受訴法院得依此
    對該阻撓勘驗之當事人課以不利益（最高法院91年度台上字
    第2366號判決意旨可參），則被告無正當理由未依本院命令
    接受血緣關係之鑑定，則本院依上揭判決意旨所述，已得認
    定原告主張被告與吳俊宏間不具有真實之血緣關係等情為真
    正。另證人即被告
    日證述：「（問：被告乙○○是否係你的親生子？）不是。
    」、「（問：被告乙○○是否為吳俊宏的親生子？）不是。
    當初是吳俊宏從外面抱回來的，可是他從那裡抱回來的，我
    也不知道；被告乙○○與我及吳俊宏都沒有血緣關係。」、
    「（問：你當初為何要在認領同意書及認領申請書上登載為
    被告乙○○之生母，將吳俊宏登記為生父？）當時是吳俊宏
    跟我說這樣子感覺上對於小孩比較親密，小孩才不會知道是
    抱來的，所以才會這樣登記。」、「（問：當時辦理認領登
    記時，沒有檢附出生證明？）沒有。我根本沒有生過小孩，
    也沒有結過婚。」等語明確（見本院94年8 月30日言詞辯論
    筆錄），益見被告應係吳俊宏、丙○○自幼抱養並將之謊報
    為親生子，被告與吳俊宏間實際上並不具有自然血緣關係等
    情屬實，自堪信原告之主張為真正。
五、綜上所述，本件被告與吳俊宏間確無真實之血緣關係，詳如
    前述，依首揭判例意旨所示，吳俊宏於79年4 月13日對被告
    所為反於真實之認領行為，應屬無效，從而原告起訴請求確
    認吳俊宏於79年4 月13日對於被告所為之認領行為無效，為
    有理由，應予准許。
六、據上論結，本件原告之訴為有理由，依民事訴訟法第78條，
    判決如主文。
中　　華　　民　　國　　94　　年　　9 　　月　　13　　日
                  家事法庭  法  官  陳章榮
以上正本證明與原本無異。
如對本判決上訴，應於判決送達後20日內向本院提出上訴狀。
中　　華　　民　　國　　94　　年　　9 　　月　　13　　日
                            書記官  吳小平
